臺灣雲林地方法院民事判決
110年度簡上字第1號
上  訴  人  王陳清絨
訴訟代理人  王志宏  
被  上訴人  國泰世紀產物保險股份有限公司

法定代理人  陳萬祥  
訴訟代理人  蔡佩蓉  
            簡和杉  
            鄭如妙  
上列當事人間請求損害賠償事件，上訴人對於中華民國109年12
月7日本院斗六簡易庭109年度六簡字第224號第一審判決提起上
訴，本院於民國110年5月10日言詞辯論終結，判決如下：
    主  文
上訴駁回。
第二審訴訟費用由上訴人負擔。
    事實及理由
壹、程序事項：
    被上訴人經合法通知，未於言詞辯論期日到場，核無民事訴
    訟法第386 條各款所列情形，爰依上訴人聲請，由其一造辯
    論而為判決。
貳、實體方面：
一、被上訴人起訴主張：
  ㈠被上訴人承保訴外人謝傳旺所有車牌號碼000-0000號自用小
    客車（下稱系爭車輛） ，於民國107年11月7日8時許，在雲
    林縣大埤鄉興安村產業道路興北13電桿處，與上訴人騎乘之
    車牌號碼000-0000號普通重型機車發生車禍碰撞（下稱系爭
    車禍），系爭車輛因此受有損害，修復費用為新臺幣（下同
    ） 406,335元（即零件費用341,009元、工資38,246元、烤
    漆費用27,080元合計之金額），上訴人應負損害賠償責任。
    本件車禍經鑑定，上訴人亦有肇事因素，且被上訴人為免浮
    濫估修，前後共3次派員前往勘車，其中無破損及堪用之零
    件，已跟車廠協調以維修方式處理，且車廠係嘉雲區BMW原
    廠，並非一般維修廠，非如上訴人所稱逾越市場行情。爰依
    保險法第53條、民法第184條第1項前段、第191條之2規定提
    起本件訴訟，並聲明：上訴人應給付被上訴人406,335元，
    及自起訴狀繕本送達翌日起至清償日止，按年息百分之5計
    算之利息。 
  ㈡被上訴人於本院除引用原審之陳述及舉證外，並補稱：
　⒈依交通部公路總局嘉義區嘉義監理所嘉雲區車輛行車事故鑑
    定會之鑑定意見書及交通部公路總局車輛行車事故鑑定覆議
    會之覆議意見書均認上訴人就系爭車禍之發生與有過失，且
    其過失行為與被上訴人之承保車輛所受之損害間有因果關係
    ，上訴人自應負損害賠償責任。
　⒉上訴人固主張維修費用過高不合理等語，然而，被上訴人為
    避免修車廠浮濫估修，前後共三次派員前往車廠勘車，無破
    損或尚堪用之零件，亦與車廠協調無須更換或採維修方式進
    行，工資與烤漆部分亦協調合理之工資，而非依車廠原先估
    修之金額認定之。又系爭車輛所送維修之車廠為訴外人賓歐
    汽車股份有限公司，屬嘉雲區BMW原廠，非一般私人維修廠
    ，就零件及維修工時等均有制度規定，上訴人稱該維修費用
    遠超一般市場行情云云，實屬無據。
　⒊上訴人於本審所提出之「車損求償不合理清單暨估價單暨計
    算表」之爭執項目與原審爭執內容完全相同，至於追加修理
    費用之估價單上之簽名人即訴外人蕭發源是理賠人員，一開
    始如果有漏估或有估但未給付的情形，被上訴人會視其有無
    損壞再進行估價，且該費用被上訴人已於原審時一併請求，
    並非新的請求項目。本院及原審均已傳喚系爭車輛之維修暨
    估價人員即證人孫翊維到庭具結陳述，然上訴人僅一昧否定
    ，亦無提出相關證據證明其主張等語。
二、上訴人則以：
  ㈠本件上訴人應無肇事責任，被上訴人應負全部肇事責任。且
    系爭車輛維修前並未通知上訴人，難以判定所報零件是否為
    系爭車禍造成之損壞，不但維修費用高於市場行情，且未提
    供證據證明所請求之財物確為被上訴人因系爭車禍所生之損
    害。再者，本件請求並未計算折舊，部分零件並未位於撞擊
    處，板金及保險桿是否必須全部更換，而無法以修補方式處
    理，均不無疑義，實難以判斷修繕內容是否均與系爭車禍有
    關。又上訴人因系爭車禍所受物品損害約3,000元，主張抵
    銷。
  ㈡上訴人於本院除引用原審之陳述及舉證外，並補稱： 
　⒈上訴人已不再主張抵銷。
　⒉依中華民國產物保險商業同業公會編製之汽（機）車肇事責
    任分擔處理原則（103年5月版）第2頁第7點規定計算，被上
    訴人至少應負75%之過失責任。又參系爭車禍事發當天天氣
    晴、日間正常光線、柏油路面乾燥無缺陷、無障礙物且視距
    良好等情，上訴人以時速約二十幾公里之速度減速慢行至系
    爭車禍肇事路口，並已有隨時停車之準備，鑑定意見書關於
    上訴人未減速慢行之判斷無事實依據，自不可採。訴外人謝
    傳旺為危險駕駛與超速行駛，其過失責任應予加重，應負九
    成以上肇事責任。上訴人嗣遭被上訴人之承保車輛即系爭車
    輛超速撞擊致發生系爭車禍，即係因該承保車輛即系爭車輛
    高速並超速行駛，上訴人當下實無法閃避，縱盡注意之能事
    亦無法避免系爭車禍之發生，依中華民國產物保險商業同業
    公會編製之汽（機）車肇事責任分擔處理原則（103年5月版
    ）第18頁所載，被上訴人承保車輛即系爭車輛應負100%之肇
    事責任。縱使系爭車禍經2次車禍肇事責任鑑定，上訴人仍
    認上訴人並無任何過失，無庸負賠償責任。
　⒊上訴人已將被上訴人之估價單自行依零件、工時、噴漆做成
    被上訴人求償不合理清單，對其中各項金額均有爭執，又證
    人孫翊維之證詞有偏頗之虞，不應採信。加上被上訴人於原
    審並無提出追加的估價單，上訴人認為該追加費用應與系爭
    車禍無關，且追加的部分是否為系爭車禍前之損壞，亦有疑
    義等語。
三、原審斟酌兩造攻擊防禦方法，認系爭車輛修理費用406,335
    元，應屬信實，但零件部分應予折舊，且上訴人亦與有過失
    ，至於上訴人抵銷抗辯則不可採，故而判決上訴人應給付被
    上訴人47,806元，及自起訴狀繕本送達翌日即109年7月31日
    起至清償日止，按年息百分之5計算之利息。並依職權宣告
    假執行及免為假執行。上訴人不服提起上訴，聲明：㈠原判
    決不利於上訴人之部分廢棄。㈡上開廢棄部分，被上訴人在
    第一審之訴駁回。被上訴人則聲明：上訴駁回。
四、兩造不爭執事項
　㈠107年11月7日上午8時許，謝傳旺駕駛系爭車輛，上訴人騎乘
    車牌號碼000-0000號普通重型機車，二人於雲林縣大埤鄉興
    安村某產業道路交岔路口發生車禍碰撞即系爭車禍。
　㈡被上訴人是謝傳旺投保車體險的保險公司。
　㈢系爭車禍業經交通部公路總局嘉義區監理所嘉雲區車輛行車
    事故鑑定會鑑定。
　㈣被上訴人業已賠付系爭車輛之維修費用406,335元整。　
五、兩造爭執事項
　㈠系爭車輛維修費用是否合理？
　㈡上訴人與謝傳旺就系爭車禍之過失比例為何？　　
六、本院之判斷：
  ㈠按判決書內應記載之理由，如第二審關於攻擊或防禦方法之
    意見及法律上之意見與第一審判決相同者，得引用之，民事
    訴訟法第454 條第2 項前段定有明文。上揭規定亦為對於簡
    易程序第一審裁判之上訴程序所準用，同法第436 條之1 第
    3 項亦定有明文。本院對兩造所提出之攻擊、防禦方法之意
    見及法律上意見，與第一審判決相同，茲引用之。
  ㈡上訴人雖辯稱就維修費用估價單所示各項金額均有爭執等語
    ，然而，證人孫翊維受僱於原廠即賓歐汽車股份有限公司，
    其證稱內容多屬基於汽車維修專業所陳述之意見，且其與本
    件兩造素無嫌隙，亦無利害關係，其證稱內容應無偏頗之虞
    ，而其已於本院及原審具結證述各項維修項目之必要性（見
    原審卷第62至65頁、本院卷第87至89頁、第169至171頁、第
    199至201頁），核與系爭車禍現場照片及系爭車輛車損照片
    相符（見原審卷第18至20頁、第23-8至23-9頁、第41至45頁
    、本院卷第91至97頁、第157至167頁），堪予採信。且各項
    維修金額乃出自原廠制式化設定之估價系統，只要點選所需
    零件，就會自動帶出所需零件之料號、價格、工時、噴漆的
    工資及漆料，為證人孫翊維證述在卷（見本院卷第199頁）
    ，上訴人主張非必要以及修理費用過高等語，均未提出任何
    證據以實其說，核屬其個人意見或臆測之語，實無所據。又
    系爭車輛受損部位係右前車頭處，估價單上雖有部分點選為
    「左」前葉子板、「左」大燈，但業經證人孫翊維證述：一
    開始我估價點選錯誤，所以文檔帶出來是左邊，保險公司看
    車時有發現，估價單第二頁就有手寫更正為右邊，但估價單
    第三頁沒有更正到，因為左右大小一樣，價格也一樣，所以
    沒有差，點錯左右邊，不會影響價格等語（見本院卷第200
    頁），故上訴人以此爭執修理之必要性等語，亦非可採。再
    者，上訴人固另爭執於本院始提出之追加估價單部分並非本
    次車禍所造成等語，但被上訴人就追加費用之部分已經於原
    審提出請求，並非於本院再為追加，且該追加估價單之日期
    為107年11月23日（見本院卷第155頁），核與證人孫翊維證
    述：車子進場時估價的日期是11月7日，保險公司人員詹勳
    超在11月14日勘車如原審卷第17頁估價單上之簽名，勘車完
    我們才維修，保險公司沒有勘車我們沒辦法動，在維修期間
    發現內部有損傷，原本估的東西拆下後，發現裡面還有受損
    的，所以才會寫剛剛那張追加單，是在右前方的葉子板拆下
    來才發現，因為零件位置在右前方，與撞擊點位置相符，所
    以判斷是本次事故造成，保險公司看過也沒意見。追加的零
    件在前保險桿被撞位置的後面，要拆下前保險桿才看的到，
    我們是拆下前保桿才發現，因為保險公司11月23日才再來看
    車，所以我們追加單是開11月23日等語相符（見本院卷第20
    0至201頁），堪認為真，上訴人空言否認，無可憑採。
  ㈢上訴人另辯稱其並無任何過失責任等語，然而，本件經送交
    通部公路總局嘉義區監理所嘉雲區車輛行車事故鑑定會及交
    通部公路總局車輛行車事故鑑定覆議會鑑定結果均認：上訴
    人駕駛普通重型機車，行經無號誌交岔路口，未減速慢行，
    作隨時停車之準備，為肇事次因等語（見原審卷第11至13頁
    、本院卷第189至192頁），核與雲林縣警察局斗南分局109
    年7月31日雲警南交字第1090009533號函檢附之道路交通事
    故調查報告表（一）、（二）、現場圖、調查筆錄、現場照
    片等情相符（見原審卷第23至23-9頁），足認上訴人確實有
    經過無號誌交岔路口，未減速慢行之過失，上訴人辯稱其無
    過失等語，難認有據。
七、綜上所述，原審判命上訴人應給付被上訴人47,806元，及自
    起訴狀繕本送達翌日即109年7月31日起至清償日止，按年息
    百分之5計算之利息，核無違誤。上訴意旨指摘原判決不當
    ，求予廢棄改判，為無理由，應駁回其上訴。
八、本件事證已臻明確，兩造其餘主張陳述及所提之證據，經本
    院斟酌後，認與判決結果不生影響，均毋庸再予論述，附此
    敘明。
九、據上論結：本件上訴為無理由，依民事訴訟法第436 條之1
    第3 項、第449 條第1 項、第78條，判決如主文。 
中　　華　　民　　國　　110 　年　　5 　　月　　24　　日
                  民事第二庭審判長法  官  陳秋如 

　　　　　　　　　　　　　　  　　法  官  蔡碧蓉

　　　　　　　　　　　　　　　  　法  官  洪儀芳
以上正本係照原本作成。
本判決不得上訴。 
中　　華　　民　　國　　110 　年　　5 　　月　　24　　日
                                  書記官  林左茹